ACORDAO-COMPLETO-2433507

ACÓRDÃO 11538/2020 ATA 36/2020 - PRIMEIRA CÂMARA

VISTOS, relatados e discutidos estes autos de embargos de declaração opostos pelas Sras. Leila Conceição da Silva Araújo e Maria Fernanda Machado Bebiano Rodrigues ao Acórdão 8723/2020-TCU-Primeira Câmara,
ACORDAM os Ministros do Tribunal de Contas da União, reunidos em sessão da Primeira Câmara, diante das razões expostas pelo Relator, em:
9.1. conhecer dos presentes embargos de declaração, nos termos do art. 34, caput e § 1º, da Lei 8.443/1992, para, no mérito, rejeitá-los;
9.2. autorizar o parcelamento da dívida consignada no Acórdão 8723/2020-TCU-Primeira Câmara em 36 (trinta e seis) parcelas mensais, nos termos do art. 217 do Regimento Interno do TCU, com a incidência sobre cada parcela dos devidos encargos legais até o efetivo pagamento, esclarecendo que a falta de pagamento de qualquer parcela importará no vencimento antecipado do saldo devedor (§ 2º do art. 217 do Regimento Interno do TCU) ; e
9.3. dar ciência desta deliberação às responsáveis e à Secretaria Nacional de Políticas para Mulheres (SNPM) do Ministério da Mulher, da Família e dos Direitos Humanos.

Embargos de declaração opostos pelas Sras. Leila Conceição da Silva Araújo e Maria Fernanda Machado Bebiano Rodrigues ao Acórdão 8.723/2020-1ª Câmara, que julgou irregulares sua contas e da entidade Era 2000  Educação Reintegração e Apoio, imputou às duas gestoras multas individuais e arquivou o processo sem cancelamento do débito, ao qual ficariam obrigadas as responsáveis.

Primeira Câmara

Secretaria Nacional de Políticas Para Mulheres.

3. Responsáveis/Recorrentes:
3.1. Responsáveis: Era 2000 - Educação Reintegração e Apoio (04.519.745/0001-12); Leila Conceição da Silva Araújo (XXX.398.387-XX); e Maria Fernanda Machado Bebiano Rodrigues (XXX.394.007-XX)  
3.2. Recorrentes: Leila Conceição da Silva Araújo (XXX.398.387-XX); e Maria Fernanda Machado Bebiano Rodrigues (XXX.394.007-XX).

13.1. Ministros presentes: Walton Alencar Rodrigues (Presidente), Benjamin Zymler (Relator) e Bruno Dantas.
13.2. Ministros-Substitutos presentes: Augusto Sherman Cavalcanti e Weder de Oliveira.

ACORDAO-COMPLETO-2531448

Acórdão 8023/2022 - Primeira Câmara

BENJAMIN ZYMLER

Ministro Benjamin Zymler.

Cuidam os autos de embargos de declaração opostos pelas Sras. Leila Conceição da Silva Araújo e Maria Fernanda Machado Bebiano Rodrigues ao Acórdão 8723/2020-TCU-Primeira Câmara.
2.	 O presente feito trata, originalmente, de tomada de contas especial instaurada pela então denominada Secretaria de Políticas para Mulheres da Presidência da República - SPM/PR em decorrência da omissão no dever de prestar contas dos recursos repassados por força do Convênio 88/2012-SPM/PR (Siconv 774486) .
3.	A referida avença foi celebrada com a entidade denominada Era 2000 - Educação Reintegração e Apoio e teve por objeto o apoio ao projeto "Simplesmente Maria", com vistas à produção de um filme sobre a vida de Maria da Penha.
4.	Para a consecução da avença, foi previsto o aporte de R$ 328.000,00, sendo R$ 300.000,00 à conta do concedente e o restante a título de contrapartida do convenente, a ser prestada da seguinte forma: R$ 6.000,00 em dinheiro e R$ 22.000,00 em bens e serviços. Conforme o órgão concedente, apenas o montante de R$ 150.000,00 foi efetivamente repassado à entidade, em 9/4/2013.
5.	No âmbito desta Corte de Contas, autorizei a citação da entidade Era 2000 - Educação Reintegração e Apoio e das Sras. Leila Conceição da Silva Araújo, secretária executiva e ordenadora de despesas da entidade no Siconv, e Maria Fernanda Machado Bebiano Rodrigues, presidente e gestora financeira da entidade no Siconv "em virtude da não comprovação da boa e regular aplicação dos recursos federais recebidos, em razão da omissão no dever de prestar contas dos valores transferidos por força do Convênio n. 088/2012-SPM/PR, Siconv 774486".
6.	Cumprida a medida processual, as gestoras da entidade comprovaram, em suas alegações de defesa, a devolução, em nome da entidade convenente, da quantia total de R$ 164.702,83 que se encontrava na conta específica da avença. Desse montante, R$ 135.882,35 correspondiam aos recursos ordinários do convênio e R$ 28.820,48 equivaliam ao rendimento financeiro.
7.	Com relação ao valor remanescente, a Sra. Leila Conceição da Silva Araújo aduziu que havia gasto o montante de R$ 15.600,00 em atividades administrativas e preparatórias para a execução da avença, tendo juntado extrato das despesas no Siconv (peça 28, p. 2) . 
8.	Diante desse quadro, o Tribunal decidiu, por meio do Acórdão 4536/2018-TCU-Primeira Câmara:
"9.1. determinar à SPM/PR que, no prazo de 180 (cento e oitenta dias) :
9.1.1. analise os documentos enviados pela Era 2000 - Educação Reintegração e Apoio com o propósito de prestar contas dos recursos aplicados na execução do Convênio 88/2012-SPM/PR (SICONV 774486) ; e
9.1.2. adote as medidas que entender pertinentes sobre a matéria, nos termos da Instrução Normativa-TCU 71/2012 (e suas alterações) , e encaminhe a este Tribunal, no mesmo prazo, o resultado da análise da prestação de contas, juntamente com toda a documentação enviada pelo responsável;
9.3. sobrestar este processo até o cumprimento da determinação consignada nos subitens anteriores;"
9.	Após o saneamento do processo, o Tribunal concluiu que os elementos acostados aos autos não comprovaram a regular aplicação do valor indicado no item 7 supra e, diante das razões aduzidas pelo Relator, decidiu, nos termos do Acórdão 8723/2020-TCU-Primeira Câmara:
"9.1 com fundamento nos arts. 1º, inciso I, 16, inciso III, alínea "a", e 19, parágrafo único, da Lei 8.443/1992, c/c os arts. 1º, inciso I, 209, inciso I, e 210, § 2º, do Regimento Interno do TCU, julgar irregulares as contas da entidade Era 2000 - Educação Reintegração e Apoio e das Sras. Leila Conceição da Silva Araújo e Maria Fernanda Machado Bebiano Rodrigues;
9.2. com fulcro no art. 58, inciso I, da Lei 8.443/1992, aplicar multas individuais de R$ 10.000,00 às Sras. Leila Conceição da Silva Araújo e Maria Fernanda Machado Bebiano Rodrigues;
 (...) 
9.5. com fundamento nos arts. 6º, inciso I, 7º, inciso III, e 19 da Instrução Normativa TCU 71/2012, arquivar a presente tomada de contas especial com relação à irregularidade "não atingimento das metas do convênio", sem cancelamento do débito especificado a seguir, a cujo pagamento continuarão obrigadas a entidade Era 2000 - Educação Reintegração e Apoio e as Sras. Leila Conceição da Silva Araújo e Maria Fernanda Machado Bebiano Rodrigues, para que lhes possa ser dada quitação:
	Data da ocorrência
	Valor (R$) 

	8/7/2013
	4.265,15

	8/8/2013
	2.034,85

	13/8/2013
	2.940,00

	14/8/2013
	1.557,50

	15/8/2013
	60,00

	11/9/2013
	542,50

	27/10/2016
	3.294,06

	(...) "
10.	Irresignadas com essa deliberação, as Sras. Leila Conceição da Silva Araújo e Maria Fernanda Machado Bebiano Rodrigues ingressaram com embargos de declaração, em peças distintas, porém, de idêntico teor, nas quais requereram, inicialmente, que fosse deferido o parcelamento dos valores devidos pela entidade Era 2000 - Educação Reintegração e Apoio na maior quantidade de parcelas possível, na forma do artigo 217, caput, do Regimento Interno do TCU.
11.	Ademais, levantaram a ocorrência de possível obscuridade na deliberação atacada, pelo fato de, na planilha inserta no item 29 do voto, ter sido considerado o valor de R$ 20.000,00, com data de ocorrência em 12/6/2007, o qual decorreria do Acórdão 4074/2014-TCU-Segunda Câmara, sem qualquer relação com o presente processo.
12.	Com isso, as embargantes pediram a desconsideração do valor de R$ 20.000,00 do montante final devido e a concessão de parcelamento do montante do dano, ora retificado, no número máximo de parcelas permitido pelo Regimento Interno deste Tribunal, como já destacado.
	É o relatório.

Representação legal: Ericka Gavinho D'Icarahy (137.124/OAB-RJ) e outros, representando Era 2000 - Educação Reintegração e Apoio, Leila Conceição da Silva Araújo e Maria Fernanda Machado Bebiano Rodrigues.

Subprocurador-Geral Paulo Soares Bugarin.

EMBARGOS DE DECLARAÇÃO EM TOMADA DE CONTAS ESPECIAL. CONVÊNIO COM ENTIDADE PRIVADA PARA A PRODUÇÃO DE FILME. OMISSÃO NO DEVER DE PRESTAR CONTAS. RECURSOS PARCIALMENTE DEVOLVIDOS E PRESTAÇÃO DE CONTAS ENVIADA APÓS A CITAÇÃO. CONTAS IRREGULARES EM FACE DA OMISSÃO SEM IMPUTAÇÃO DE DÉBITO. APLICAÇÃO DE MULTA AOS GESTORES. ARQUIVAMENTO DO PROCESSO SEM CANCELAMENTO DO DÉBITO DO VALOR REMANESCENTE. AUSÊNCIA DE OBSCURIDADE. CONHECIMENTO E REJEIÇÃO. DEFERIMENTO DO PARCELAMENTO DA DÍVIDA.

TOMADA DE CONTAS ESPECIAL (TCE)

Secretaria de Controle Externo de Tomada de Contas Especial (SecexTCE).

Cuidam os autos de embargos de declaração opostos pelas Sras. Leila Conceição da Silva Araújo e Maria Fernanda Machado Bebiano Rodrigues ao Acórdão 8723/2020-TCU-Primeira Câmara.
2.	 O presente feito trata, originalmente, de tomada de contas especial instaurada pela então denominada Secretaria de Políticas para Mulheres da Presidência da República - SPM/PR em decorrência da omissão no dever de prestar contas dos recursos repassados por força do Convênio 88/2012-SPM/PR (Siconv 774486) .
3.	No âmbito desta Corte de Contas, autorizei a citação da entidade Era 2000 - Educação Reintegração e Apoio e das Sras. Leila Conceição da Silva Araújo, secretária executiva e ordenadora de despesas da entidade no Siconv, e Maria Fernanda Machado Bebiano Rodrigues, presidente e gestora financeira da entidade no Siconv, "em virtude da não comprovação da boa e regular aplicação dos recursos federais recebidos, em razão da omissão no dever de prestar contas dos valores transferidos por força do Convênio n. 088/2012-SPM/PR, Siconv 774486".
4.	Cumprida a medida processual, as gestoras da entidade comprovaram, em suas alegações de defesa, a devolução, em nome da entidade convenente, da quantia total de R$ 164.702,83 que se encontrava na conta específica da avença. Desse montante, R$ 135.882,35 correspondiam aos recursos ordinários do convênio e R$ 28.820,48 equivaliam ao rendimento financeiro.
5.	Com relação ao valor remanescente, a Sra. Leila Conceição da Silva Araújo aduziu que havia gasto o montante de R$ 15.600,00 em atividades administrativas e preparatórias para a execução da avença, tendo juntado extrato das despesas no Siconv (peça 28, p. 2) . 
6.	Diante desse quadro, o Tribunal resolveu, por meio do Acórdão 4536/2018-TCU-Primeira Câmara, determinar à SPM/PR que analisasse os documentos enviados pela entidade convenente.
7.	Após o saneamento do processo, o TCU concluiu que os elementos acostados aos autos não comprovaram a regular aplicação do valor indicado no item 5 supra e, diante das razões aduzidas pelo Relator, decidiu, nos termos do Acórdão 8723/2020-TCU-Primeira Câmara:
"9.1 com fundamento nos arts. 1º, inciso I, 16, inciso III, alínea "a", e 19, parágrafo único, da Lei 8.443/1992, c/c os arts. 1º, inciso I, 209, inciso I, e 210, § 2º, do Regimento Interno do TCU, julgar irregulares as contas da entidade Era 2000 - Educação Reintegração e Apoio e das Sras. Leila Conceição da Silva Araújo e Maria Fernanda Machado Bebiano Rodrigues;
9.2. com fulcro no art. 58, inciso I, da Lei 8.443/1992, aplicar multas individuais de R$ 10.000,00 às Sras. Leila Conceição da Silva Araújo e Maria Fernanda Machado Bebiano Rodrigues; (...) 
9.5. com fundamento nos arts. 6º, inciso I, 7º, inciso III, e 19 da Instrução Normativa TCU 71/2012, arquivar a presente tomada de contas especial com relação à irregularidade "não atingimento das metas do convênio", sem cancelamento do débito especificado a seguir, a cujo pagamento continuarão obrigadas a entidade Era 2000 - Educação Reintegração e Apoio e as Sras. Leila Conceição da Silva Araújo e Maria Fernanda Machado Bebiano Rodrigues, para que lhes possa ser dada quitação:
	Data da ocorrência
	Valor (R$) 

	8/7/2013
	4.265,15

	8/8/2013
	2.034,85

	13/8/2013
	2.940,00

	14/8/2013
	1.557,50

	15/8/2013
	60,00

	11/9/2013
	542,50

	27/10/2016
	3.294,06

	(...) "
8.	Irresignadas com essa deliberação, as Sras. Leila Conceição da Silva Araújo e Maria Fernanda Machado Bebiano Rodrigues ingressaram com embargos de declaração, em peças distintas, porém, de idêntico teor. 
9.	Inicialmente, elas requereram que fosse deferido o parcelamento dos valores devidos pela entidade Era 2000 - Educação Reintegração e Apoio na maior quantidade de parcelas possível, na forma do artigo 217, caput, do Regimento Interno do TCU.
10.	Ademais, levantaram a ocorrência de possível obscuridade na deliberação atacada, pelo fato de, na planilha inserta no item 29 do voto, ter sido considerado o valor de R$ 20.000,00, com data de ocorrência em 12/0/2007, o qual decorreria do Acórdão 4074/2014-TCU-Segunda Câmara, sem qualquer relação com o presente processo.
11.	Com isso, as embargantes pediram a desconsideração do valor de R$ 20.000,00 do montante final devido e a concessão de parcelamento do montante do dano, ora retificado, conforme já exposto.
12.	Feito esse necessário resumo, passo a decidir.
13.	Preliminarmente, observo que os presentes embargos de declaração preenchem os requisitos de admissibilidade previstos no art. 34, caput e § 1º, da Lei 8.443/1992, razão pela qual eles devem ser conhecidos.
14.	Com relação ao mérito, é possível ver, de pronto, que não assiste razão às embargantes.
15.	Conforme se depreende da transcrição da parte dispositiva do Acórdão 8723/2020-TCU-Primeira Câmara (item 7 supra) , o Tribunal não considerou o valor de R$ 20.000,00 na composição do débito discutido nesta tomada de contas especial. 
16.	Da simples leitura da deliberação recorrida, é possível observar que as Sras. Leila Conceição da Silva Araújo e Maria Fernanda Machado Bebiano Rodrigues, não apenas a entidade Era 2000 - Educação Reintegração e Apoio, é bom que se frise, permanecem obrigadas ao pagamento das quantias ali deduzidas, dentre as quais não se inclui o montante de R$ 20.000,00, decorrente do Acórdão 4074/2014-TCU-Segunda Câmara.
17.	Com relação a essa quantia, ressalto que a sua inserção na tabela constante do item 29 do voto condutor da deliberação embargada teve como único propósito verificar a ocorrência da hipótese consignada no § 1º do art. 6º da Instrução Normativa TCU 71/2012. 
18.	Tal dispositivo estabelece que "a dispensa de instauração de tomada de contas especial de valor inferior ao estabelecido no inciso I do caput não se aplica aos casos em que a soma dos débitos de um mesmo responsável atingir o referido valor" (grifos acrescidos) .
19.	Assim, como a soma dos débitos sob a responsabilidade da Sra. Leila Conceição da Silva Araújo, considerando todos os processos deste Tribunal, não atingiu o montante de R$ 100.000,00, o Tribunal decidiu não prosseguir a tomada de contas especial para a cobrança da dívida total junto à essa gestora. 
20.	Não obstante, a referida agente permanece responsável pelas duas dívidas, a apurada neste processo e a decorrente do Acórdão 4074/2014-TCU-Segunda Câmara, que foi arquivado sem cancelamento do débito.
21.	Com isso, não prospera a obscuridade aventada no item 9 retro, não havendo, por conseguinte, nenhum motivo para a reforma da decisão embargada.
22.	Com relação ao pedido de parcelamento da dívida na maior quantidade de parcelas possível, na forma do artigo 217, caput, do Regimento Interno do TCU, ressalto que não há óbice a seu deferimento nesta etapa processual, à luz do art. 26 da Lei 8.443/1992. Dessa forma, cabe autorizar o pagamento da quantia indicada no subitem 9.5 do Acórdão 8723/2020-TCU-Primeira Câmara em trinta e seis parcelas.
23.	Diante de todo o exposto, voto por que seja adotada a deliberação que ora submeto a este Colegiado.
TCU, Sala das Sessões Ministro Luciano Brandão Alves de Souza, em 13 de outubro de 2020.
BENJAMIN ZYMLER 
Relator